【裁判字號】    99,交聲,2313
【裁判日期】    990826
【裁判案由】    聲明異議
【裁判全文】
臺灣高雄地方法院交通事件裁定        99年度交聲字第2313號
原處分機關  交通部公路總局高雄區監理所
異  議  人  甲○○
上列異議人因違反道路交通管理處罰條例案件，對於交通部公路
總局高雄區監理所於中華民國99年7月12 日所為之裁決（原處分
案號：高監營裁字第裁80-N00000000號）聲明異議，本院裁定如
下：
    主  文
原處分撤銷。
甲○○汽車駕駛人，駕駛汽車經測試檢定酒精濃度超過規定標準
，處罰鍰新臺幣壹萬伍仟元，吊扣其普通重型機器腳踏車駕駛執
照拾貳個月及接受道路交通安全講習。
    理  由
一、聲明異議意旨略以：異議人甲○○於民國98年1月11日20 時
    許，在高雄縣茄萣鄉○○路○段某處，飲用約2、3 杯紅酒後
    ，已因飲酒欠缺通常之注意力，而達不能安全駕駛動力交通
    工具之程度，竟仍於同日21時許，騎乘車牌號碼9GM-283 號
    重型機車沿高雄縣茄萣鄉○○路由北往南方向行駛，迨於同
    日21時10分許，行經大發路105 號前，因閃避路面之凹洞不
    慎摔倒受傷。經送往台南市立醫院治療並經該院抽血檢驗其
    血液中酒精濃度為152mg/dl（換算呼氣測得之酒精濃度為每
    公升0.76毫克），而為警依法舉發，並經原處分機關交通部
    公路總局高雄區監理所於99年7月12 日以高監營裁字第裁80
    -N00000000號裁決書，依據道路交通管理處罰條例第35條第
    1 項第1 款規定，罰鍰異議人新臺幣（下同）45,000元，吊
    扣重型機車駕駛執照12個月，並施以道安講習。惟異議人業
    經緩起訴處分確定並已依緩起訴處分繳交30,000元予國庫，
    原處分機關仍為異議人應繳納罰鍰45,000元之處分，顯然違
    法，請求撤銷原處分等語。
二、按「汽車駕駛人，有下列情形之一者，應接受道路交通安全
    講習：二、有第35條第1 項規定之情形」、「汽車駕駛人，
    駕駛汽車經測試檢定酒精濃度超過規定標準者，處新臺幣1
    萬5 千元以上6 萬元以下罰鍰，並當場移置保管其車輛及吊
    扣其駕駛執照1 年」，道路交通管理處罰條例第24條第1 項
    第2 款、第35條第1 項第1 款定有明文。復按「違反行政法
    上義務而受罰鍰、沒入或其他種類行政罰之處罰時，適用本
    法。但其他法律有特別規定者，從其規定。」、「一行為同
    時觸犯刑事法律及違反行政法上義務規定者，依刑事法律處
    罰之。但其行為應處以其他種類行政罰或得沒入之物而未經
    法院宣告沒收者，亦得裁處之。前項行為如經不起訴處分或
    為無罪、免訴、不受理、不付審理之裁判確定者，得依違反
    行政法上義務規定裁處之。」，行政罰法第1 條、第26條第
    1 項、第2 項亦分別定有明文。
三、經查，上揭異議人酒後駕車之違規事實，經原處分機關，依
    據道路交通管理處罰條例第35條第1 項第1 款規定，罰鍰異
    議人45,000元，吊扣重型機車駕駛執照12個月，施以道安講
    習，另經警移送臺灣高雄地方法院檢察署檢察官偵辦，經檢
    察官於偵查中命異議人向公庫支付30,000元後緩起訴，異議
    人確已支付，此有裁決書、被告前案紀錄表在卷可按。異議
    人既因同一行為同時觸犯刑事法律及違反行政法上義務規定
    ，且無行政罰法第26條第2 項所定之情形，自應依行政罰法
    第26條第1 項規定，以刑事法律處罰之，不得再依道路交通
    管理處罰條例第35條第1 項第1 款規定裁罰。然按前項汽車
    駕駛人，經裁判確定處以罰金低於本條例第92條第3 項所訂
    最低罰鍰基準規定者，應依本條例裁決繳納不足最低罰鍰之
    部分，道路交通管理處罰條例第35條第8 項定有明文。此規
    定顯係行政罰法第26條第1 項原則上應依刑事法律處罰，不
    得再依行政法律處罰之例外規定。因此，汽車駕駛人駕駛汽
    車經測試檢定有酒精濃度超過規定標準之情形，於遭緩起訴
    處分並向公庫支付一定金額後，依前所述，本有一事不二罰
    之適用，然因上開道路交通管理處罰條例第35條第8 項一事
    不二罰之例外規定，於該違規之汽車駕駛人向公庫所支付之
    金額，低於道路交通管理處罰條例第92條第3 項所訂最低罰
    鍰時，仍得就不足額部分課以行政處罰。查異議人所支付之
    緩起訴處分金僅30,000元，未達處罰條例第92條第3 項所訂
    最低罰鍰基準規定（依違反道路交通管理事件統一裁罰基準
    表之規定：重型機車駕駛人違反處罰條例第35條第1 項第1
    款之規定，其吐氣所含酒精濃度超過每公升0.55毫克以上，
    應裁處之最低罰鍰為45,000元），依前所述，異議人僅須補
    繳不足最低罰鍰之部分即15,000元，始為適法，原處分機關
    逕以異議人酒精濃度超過規定標準，對其裁處罰鍰超過15,0
    00元部分，尚有未洽。
四、準此，原處分機關未考量行政罰法第1 條、第26條規定之立
    法意旨，竟仍裁處異議人罰鍰45,000元，既有違誤，本件異
    議即為有理由，應由本院將原處分予以撤銷，並依照道路交
    通管理處罰條例第24條第1 項第2 款、第35條第1 項第1 款
    自為裁定，諭知如主文第2 項所示之裁罰。
據上論結，應依道路交通管理處罰條例第87條第2 項、道路交通
案件處理辦法第20條前段，裁定如主文。
中    華    民    國    99    年    8     月    26    日
                        交通法庭  法  官  陳志銘
以上正本證明與原本無異。
如不服本裁定，應於收受送達後5 日內向本院提出抗告狀。
中    華    民    國    99    年    8     月    26    日
                                  書記官  王碧蓉

司法院資訊處製作；財團法人民間司法改革基金會備份。
